臺灣高等法院民事裁定　　　　　　　　 100年度抗字第1515號
抗　告　人　BAMMEN MA.
法定代理人　蔡中誠
相　對　人　好力國際股份有限公司
法定代理人　黃杲傑
上列抗告人與相對人好力國際股份有限公司間變更提存物事件，
對於中華民國100年9月14日臺灣臺北地方法院100年度聲字第499
號裁定，提起抗告，本院裁定如下：
    主  文
抗告駁回。
抗告訴訟費用由抗告人負擔。
原裁定第一項應更正為：臺灣士林地方法院九十四年度存字第一
四五六號相對人好力國際股份有限公司所提供之擔保物准以面額
新台幣玖佰萬元之台北富邦商業銀行股份有限公司之無記名可轉
讓定期存單代之。
    理  由
一、按供擔保應提存現金或法院認為相當之有價證券；而供擔保
    之提存物或保證書，除得由當事人約定變換外，法院得依供
    擔保人之聲請，以裁定許其變換。民事訴訟法第102條第1項
    本文、第105條第1項分別定有明文。又上開規定，於其他依
    法令供訴訟上之擔保者，例如，假扣押、假處分、假執行之
    擔保規定，得準用之，此觀諸民事訴訟法第106條規定即明
    。
二、抗告意旨以：原裁定以相對人因資金調度需要為由而准以變
    換提存物，然若相對人改以銀行無記名可轉讓定期存單為擔
    保物，仍需以等額現金購買，顯無改變資金調度需要之問題
    。又本件先由好力薩摩亞公司聲請變換擔保物，經原法院發
    現其非提存人後，方再追列相對人為聲請人，伊合理懷疑相
    對人及好力薩摩亞公司係不懷好意聲請變換提存物，目的係
    為使伊取得勝訴判決確定後，無法對境外公司之好力薩摩亞
    公司為強制執行。再原法院准相對人以新台幣（下同）900
    萬元之銀行無記名可轉讓定期存單為變換，卻未命相對人表
    明係提供何家銀行定期存單，以斟酌其價值是否相當，倘相
    對人提出信用不良或國外不知名且信用不良之銀行無記名可
    轉讓定期存單，屆時伊取得勝訴確定後，卻無從受償，將致
    權益受損，故原裁定應予廢棄云云。
三、經查：
    (一)按供擔保人所供之擔保，旨在擔保其就本案訴訟將來能獲
      勝訴之確定裁判，而於其一旦受敗訴之裁判確定，備為賠
      償受擔保利益人支出訴訟費用或所受損害之用。則供擔保
      人聲請變換擔保物為等值之有價證券以代替原裁判所定之
      擔保，如於受擔保利益人尚無不利，應無不許其聲請變換
      擔保之理（最高法院86年度台抗字第167號判決意旨參照
      ）。相對人主張臺灣臺北地方法院（下稱臺北地院）於民
      國（下同）94年7月11日以94年度裁全字第5146號裁定准
      許抗告人供擔保後對伊及好力薩摩亞公司之財產於900萬
      元之範圍內為假扣押，抗告人並據以聲請對好力薩摩亞公
      司所有船舶「好力輪」為假扣押執行，經伊提供900萬元
      現金反擔保後，執行法院乃撤銷「好力輪」之禁止出航處
      分之事實，有假扣押裁定、假扣押執行聲請狀、指封切結
      、臺灣士林地方法院（下稱士林地院）94年7月14日士院
      儀94執全速1122字第0940314330號函、94年度存字第1456
      號提存書為據（見原審卷第6-13、15頁）。則相對人以資
      金調度所需及利息考量，向原法院聲請准予將900萬元現
      金變換為同面額之銀行無記名可轉讓定期存單，並於本院
      補充陳明擬以台北富邦商業銀行股份有限公司（下稱台北
      富邦銀行）之無記名可轉讓定期存單代換（本院卷第15頁
      ），變換後之提存物與原裁判所定之擔保，在經濟上具有
      相等之價值，且於受擔保利益人（即抗告人）並無不利，
      應無不許其變換之理。且以現金或以定期存單為擔保，於
      孳息本即有因利率高低而生獲益差異之問題，抗告人以相
      對人並無資金調度之需要問題，指稱無准予變換之必要云
      云，不足採取
    (二)又臺北地院94年度裁全字第5146號裁定係以相對人及好力
      薩摩亞公司為債務人，士林地院94年度存字第1456號擔保
      提存事件，擔保物現金900萬元之提供人係相對人，有上
      開假扣押裁定及士林地院94年度存字第1456號提存書可證
      （見原審卷6-7頁、15頁），則相對人於好力薩摩亞公司
      為聲請後併追列為聲請人，於法並無不合。抗告人指稱好
      力薩摩亞公司及相對人先後聲請變換提存物，係為使伊取
      得勝訴判決確定後，無法實現債權云云，但並未舉證以為
      證明，此部分主張即難採信。
    (三)綜上，原法院裁定准相對人以面額900萬元之銀行無記名
      可轉讓定存單代換原擔保物，於法自無違誤。惟相對人於
      本院具狀陳明擬以台北富邦銀行之無記名可轉讓定期存單
      代之，爰將其裁定第一項更正為如主文第三項所示，抗告
      意旨指摘原裁定不當，聲明廢棄，為無理由，應予駁回。
四、據上論結，本件抗告為無理由，依民事訴訟法第495條之1第
    1 項、第449條第1項、第95條、第78條，裁定如主文。
中    華    民    國   100    年    12    月    2     日
                  民事第二十庭
                        審判長法  官  張  蘭
                              法  官  吳燁山
                              法  官  陳麗玲
正本係照原本作成。
本裁定除以適用法規顯有錯誤為理由外，不得再抗告。如提起再
抗告，應於收受後10日內委任律師為代理人向本院提出再抗告狀
。並繳納再抗告費新台幣１千元。
中    華    民    國   100    年    12    月    2     日
                              書記官  林淑貞